【裁判字號】    92,易緝,32
【裁判日期】    921118
【裁判案由】    侵占
【裁判全文】
臺灣桃園地方法院刑事判決                          九十二年度易緝字第三二號
    公  訴  人  臺灣桃園地方法院檢察署檢察官
    被      告  甲○○
右列被告因侵占案件，經檢察官提起公訴（九十年度偵字第九０七二號），本院判決
如左：
    主    文
甲○○意圖為自己不法之所有，而侵占離本人所持有之物，科罰金參仟元，如易服勞
役，以參佰元折算壹日；又意圖為自己不法之所有，而侵占離本人所持有之物，科罰
金參仟元，如易服勞役，以參佰元折算壹日；應執行罰金伍仟元，如易服勞役，以參
佰元折算壹日。
    事    實
一、甲○○於民國九十年二月下旬某日夜間十一時許，在桃園縣龜山鄉○○○路某處
    電線桿下，見陳秀英所有國民身分證一張、機車駕駛執照一張、車號ＲＪＭ─九
    二一號機車行車執照一張、健保卡一張、臺灣企銀金融卡一張、大安商業銀行金
    融卡一張及臺北國際商業銀行金融卡一張等物，係屬脫離陳秀英所持有之物（上
    開物品係陳秀英於九十年二月下旬某日，在桃園縣龜山鄉○○路○段其所任職「
    宏僑科技股份有限公司」附近，遭不詳姓名之人竊取後，棄置在該處），竟意圖
    為自己不法之所有，將之侵為己有；同年四月下旬某日上午，在桃園縣龜山鄉○
    ○○路某垃圾堆處，見黃婉萍所有國民身分證一張、記事本一本、遠東國際商業
    銀行信用卡一張、臺新銀行信用卡一張、郵局提款卡、黃金水所有國民身分證一
    張及金妙婉所有萬泰商業銀行急救卡一張等物，分屬脫離黃婉萍、黃金水及金妙
    婉所持有之物（上開黃婉萍及黃金水所有物品，係黃婉萍於九十年三月二十三日
    上午八時許，將上開物品置於一只化粧袋內，並將該化粧袋掛於機車前置物箱內
    ，而遭不詳姓名之人竊取後棄置；上開金妙婉所有物品，係金妙婉於九十年四月
    二十日夜間十一時許，在桃園縣八德市瑞豐國小前，將之放置在皮包內而遭不詳
    姓名之人竊取後棄置），竟另行基於意圖為自己不法之所有，予以侵占入己；於
    九十年六月三日下午六時許，為警查獲其所騎乘機車置物箱內，放置有前揭黃婉
    萍所有記事本，始循線查悉上情。
二、案經桃園縣警察局桃園分局報告臺灣桃園地方法院檢察署檢察官偵查起訴。
    理    由
一、被告甲○○經傳喚未到庭，據其前於警詢、偵查及本院調查時所述，固坦承有前
    揭拾獲被害人陳秀英、黃婉萍、黃金水及金妙婉等脫離持有而遺失之物品等事實
    ，惟矢口否認有侵占之意圖，辯稱：伊拾獲後未及跟失主聯繫即被警查獲云云。
    惟查：被告於右開時間為警查獲後，經帶同員警至其住處，確實扣得前開被害人
    陳秀英、黃婉萍、黃金水及金妙婉所有遭竊前開物品等情，有警製搜索扣押證明
    筆錄及照片二紙等附卷可稽。而上開陳秀英所有物品，係其於九十年二月下旬某
    日，在桃園縣龜山鄉○○路○段其所任職「宏僑科技股份有限公司」附近，遭不
    詳姓名之人竊取，上開黃婉萍及黃金水所有物品，係黃婉萍於九十年三月二十三
    日上午八時許，將上開物品置於一只化粧袋內，並將該化粧袋掛於機車前置物箱
    內，而遭不詳姓名之人竊取，上開金妙婉所有物品，係金妙婉於九十年四月二十
    日夜間十一時許，在桃園縣八德市瑞豐國小前，將之放置在皮包內而遭不詳姓名
    之人竊取等情，分據被害人陳秀英於警詢中、被害人黃婉萍及金妙婉於警詢及本
    院調查中陳述明確，並有渠等所出具之贓物領據在卷可按；足見上開物品應屬各
    該被害人失竊致脫離本人所持有之物，而遭棄置在被告前揭拾獲地點。參以被告
    所拾獲前揭物品，多係個人日常生活所用之重要物品，是被告在拾獲當時即已可
    認知係某人之物，竟未依法報請警察機關協尋失主，反於拾獲後自行攜入其居住
    處所，其有為自己不法所有之意圖，至為明確。綜上所述，被告右揭侵占離本人
    所持有之物犯行已經證明，應依法論科。
二、核被告上開所為，均係犯刑法第三百三十七條侵占離本人所持有之物罪。其上開
    單一拾獲被害人黃婉萍、黃金水及金妙婉所有物品後予以侵占入己，核屬同種想
    像競合，應從一重處斷。又被告先後二次侵占離本人所持有之物犯行，主觀上不
    僅無法預見，且被告於偵查中亦自承：（你是不是看到東西就想撿？）不是等語
    ；佐以侵占離本人所持有之物，客觀上均係出於偶然機會等情，足徵被告先後二
    次侵占離本人所持有之物之犯行，係個別起意，應予分論併罰。爰審酌被告犯罪
    之動機、目的、手段、所生危害程度及犯後態度等一切情狀，分別量處如主文所
    示之刑，並定其應執行之罰金金額及諭知易服勞役之折算標準，以示懲儆。
三、被告經合法傳喚無正當之理由不到庭，爰不待其陳述，逕行判決。
據上論斷，應依刑事訴訟法第二百九十九條第一項前段、第三百零六條，刑法第三百
三十七條、第五十一條第七款、第四十二條第二項、罰金罰鍰提高標準條例第一條前
段、第二條，判決如主文。
本案經檢察官陳美華到庭執行職務。
中      華      民      國    九十二    年     十一     月     十八     日
                            臺灣桃園地方法院刑事第五庭
    審判長法  官  江振義
                                      法  官  林婷立
                                      法  官  許泰誠
右正本證明與原本無異。
如不服本判決應於收受送達後十日內向本院提出上訴書狀，未附理由時應於提起上訴
後十日內向本院補具上訴理由書狀（均應按他造人數提出繕本）。
                                      書記官  王嘉麒
中      華      民      國    九十二    年     十一     月     十八     日
附錄論罪科刑所依據之法條：
中華民國刑法第三百三十七條
 (侵占遺失物罪)
意圖為自己或第三人不法之所有，而侵占遺失物、漂流物或其他離本人所
持有之物者，處五百元以下罰金。


司法院資訊處製作；財團法人民間司法改革基金會備份。
